【裁判字號】    89,再,85
【裁判日期】    890918
【裁判案由】    確定界址
【裁判全文】
臺灣高等法院民事裁定  八十九年度再字第八五號
      聲  請  人    甲○○
右聲請人與新竹客運股份有限公司間因確定界址事件，對於中華民國八十九年八月一
日本院八十九年度再字第六六號第二審確定裁定，聲請再審，本院裁定如左：
      主    文
聲請駁回。
聲請費用由聲請人負擔。
      理    由
一、聲請再審意旨略以：聲請人已於法定期間內對本案確定判決（八十七年台上字第
    一一七號）提起再審，由最高法院八十七年度台再字第五十八號裁定移送本院八
    十七年度再字第五十號受理在案，經本院駁回後，聲請人復於法定期間內提起抗
    告（八十七年度台抗第六三一號），嗣又對該確定裁定聲請再審（八十八年度台
    聲字第二二三號），經最高法院駁回後，聲請人又再陸續提起再審（八十八年度
    台聲字第四三三、六三四號），是聲請人對確定判決既已再三追訴，迄八十八年
    台聲字第六三四號裁定送達時，聲請人始得知悉再審之訴不合法，即聲請人於八
    十八年十二月三十日向本院提起再審之訴（八十九年度再字第一號），並無遲誤
    法定三十日期間。又本院八十九年度再字第一號裁定係於八十九年二月二十四日
    作成，原應適用新修正民事訴訟法第四百六十六條規定，詎竟仍適用舊法，並通
    知聲請人繳納裁判費八千一百元、抗告費四十五元，嗣又以適用新法為由駁回聲
    請人之抗告，足認本件再審期間應自送達最高法院八十八年台聲字第六三四號裁
    定時起算，本院八十九年再字第一、三十七、六十六號裁定，既有違反司法院院
    解字三００七號解釋，適用法規顯有錯誤，爰就本院八十九年度再字第六六號確
    定裁定聲請再審云云。
二、查：聲請人對於本院八十四年上更(二)字第二五一號判決，雖於法定期間內上訴，
    惟經最高法院以八十七年台上字第一一七判決駁回確定，聲請人對該確定判決提
    起再審之訴，即應於收受該判決送達後三十日內為之，且聲請人果亦提起再審之
    訴，雖經本院裁定駁回在案（八十七年度再字第五十號），縱如聲請人嗣後對該
    裁定提起抗告（八十七年台抗字第六三一號），經最高法院駁回後，復又對駁回
    再審之裁定屢屢聲請再審（最高法院八十八年度台聲字第二二三號、四三三號、
    六三四號），均不影響對原確定判決提起再審之訴之法定不變期間起算點。聲請
    人雖主張本院八十九年度再字第六十六號裁定有違院解字第三００七號解釋之情
    事，但司法院院解字第三００七號解釋文係規定：「對於第二審判決，於上訴期
    間內有合法之上訴者，依民事訴訟法第三百九十七條第一項但書之規定阻其確定
    ，原第二審法院雖認係對於不得上訴之判決而上訴，以其上訴為不合法而為駁回
    之裁定，然當事人對於裁定，於抗告期間內有合法之抗告者，其裁定既未確定，
    即無從斷定為非合法之上訴，第二審判決亦即不能認為確定。」最高法院七十八
    年台抗字第一四九號判例意旨略以：「對於第二審判決於上訴期間內提起上訴，
    第三審法院以其上訴另有其他不合法情形（如未繳納裁判費、上訴利益未逾銀元
    十萬元或其他法律上不應准許者），以裁定駁回其上訴者，對原判決提起再審之
    訴時，其再審不變期間固應自裁定確定翌日起算。」是依該解釋及判例意旨所示
    ，提起再審之訴之法定期不變期間，自最高法院裁定駁回確定翌日起算，係以當
    事人在上訴期間提起上訴，嗣經最高法院以其上訴有其他不合法情形，而裁定駁
    回上訴者而言，核與聲請人提起再審之訴，經駁回確定後，屢屢聲請再審之情形
    不相符合，是以本院八十九年再字第六十六號裁定，於理由三認定法院對聲請人
    先後聲請再審所為之裁定，顯與提起再審之訴無關，均不能變動各該再審起算日
    期之效力，並無違司法院院解字第三００七號解釋之處，聲請人執此為再審之事
    由，顯有所誤。又民事再審之訴，按起訴法院審級，依民事訴訟費法第二條、第
    十六條及第十八條規定徵收裁判費，同法第十九條定有明文。故聲請人對最高法
    院八十七年度台上字第一一七號提起八十九年再字第一號再審之訴，本院依前開
    規定命其繳納裁判費，並無違誤。至本院於八十九年二月二十四日裁定駁回再審
    之訴，依修正後民事訴訟法，本不得抗告，殊不因法院書記官於該裁定正本上有
    無記載或其記載是否錯誤，而可變更法律之規定（參見最高法院二十九年抗字第
    九八號、三十二年抗字第二五五號等判例意旨）。是本院八十九年再字第一號裁
    定正本縱有誤載得為抗告，而抗告人亦因此而誤繳四十五元抗告費，核與本院八
    十九年再字第六十六號裁定適用法規是否錯誤無涉，聲請人執此主張適用法規顯
    有錯誤云云，尚乏所據。聲請人聲請本件再審，為無理由，應予駁回。
三、據上論結，本件聲請再審為無理由，依民事訴訟法第七十八條、第九十五條、五
    百零七條，裁定如主文。
中      華      民      國    八十九    年      九      月     十八     日
                                          民事第十四庭
                                              審判長法  官  張  劍  男
                                                    法  官  陳  筱  珮
                                                    法  官  蘇  芹  英
右正本係照原本作成。
不得抗告。
中      華      民      國    八十九    年      九      月    二十五    日
                                                    書記官  董  曼  華
二、上訴人主張被上訴人為朕偉公司之財務經理兼執行長，為該公司之實際負責人，
    違反銀行法，對外騙稱朕偉公司及澳門賽馬會等事業體，均屬合法經營且獲利甚
    豐，投資可獲利息四分，得隨時出金。上訴人不疑而交付投資款四十萬四千六百
    四十元，朕偉公司則發給投資憑證。至七十八年間，朕偉公司因政府取締地下投
    資公司而面臨倒閉，被上訴人為脫免責任，將所發投資憑證更換為澳門賽馬有限
    公司之股票。上訴人於同年七月六日申請出金，被上訴人竟於同年七月七日片面
    宣布停發利息，拒絕退還本金。嗣後朕偉公司恢復支付利息，上訴人再投資七十
    七萬五千三百六十元，經朕偉公司發給編號四三九六一七、四三九六一八、四三
    九六一九、四三九六二○號股票四張，詎又未發給利息。上訴人始知受騙。為此
    依民法第一百八十四條侵權行為之法律關係及公司法第二十三條之規定，請求被
    上訴人賠償七十七萬五千三百六十元及利息。（上訴人於原審請求被上訴人給付
    一百廿萬元本息，原判決命被上訴人給付四十萬四千六百四十元本息，被上訴人
    未聲明不服。本院僅審酌其餘七十七萬五千三百六十元本息部分。)
三、侵權行為部分：
    按侵權行為，以行為人有故意或過失不法侵害他人之權利為要件。本件上訴人主
    張受朕偉公司之欺瞞而投資七十七萬五千三百六十元之事實，雖據其提出澳門賽
    馬有限公司股票四張、協議書、朕偉機構投資人債權監督管理委員會資產處理分
    配款審核單各一張等影本為證。惟查上訴人提出之股票即編號四三九六一七、四
    三九六一八、四三九六一九、四三九六二○號，其背面除登載上訴人之戶號Ｂ○
    三八六外，另登載有Ｂ三三四五號之戶號，並蓋有讓渡日為七十九年二月二十一
    日之圓戳章，上訴人自承此係其他投資人退還朕偉公司，其入股後，由朕偉公司
    直接交付者  (見原審卷第四九頁)，上開股票係上訴人於七十九年二月廿一日投
    資取得，堪予採信。而依上訴人之主張，朕偉公司於七十八年間即已面臨倒閉，
    其於同年七月六日申請出金，被上訴人於同年七月七日片面宣布停發利息，拒絕
    退還本金，足見上訴人於當時已明知被上訴人有不履行「支付利息」及「投資人
    得隨時出金」等承諾之情形，則其事後再於七十九年二月廿一日再行投資，難認
    係受被上訴人之詐欺。上訴人雖主張被上訴人嗣後恢復支付利息，其不疑而再入
    股云云。但其前次請求出金遭受拒絕，竟又再行投資，顯係明知而甘冒風險，則
    其事後受有損害，即不得謂係受被上訴人故意過失之不法侵害。參諸本院依上訴
    人之聲請，調閱臺灣臺南地方法院七十九年度執字第五三三七號強制執行案卷，
    查悉各投資人均係以對朕偉公司之借款債權參與分配，並無指朕偉公司有侵權行
    為情形，已難謂被上訴人有何詐欺之侵權行為；況上訴人於八十八年五月二十四
    日提起上訴後迄未補具任何理由，八十八年十月廿五日準備程序期日稱將就相關
    資料予以整理後提出云云，惟歷經同年十一月八日及八十九年一月十日二次準備
    程序期日迄至言詞辯論期日止，俱未提出任何證據資料足以證明被上訴人有何詐
    欺之侵權行為。從而，上訴人既未能舉證證明被上訴人有何故意或過失不法侵害
    其權利之事實，逕依侵權行為法則請求被上訴人賠償損害，自屬無據。
四、違反公司法部分：
    上訴人主張被上訴人為朕偉公司之財務經理兼執行長，為朕偉公司之實際負責人
    ，朕偉公司違法吸金，被上訴人應依公司法第廿三條規定賠償其損害云云。按公
    司負責人對於公司業務之執行，如有違反法令致他人受有損害時，對他人應與公
    司負連帶賠償之責。而公司法上所稱公司負責人，在股份有限公司為董事。經理
    人在執行職務範圍內，亦為公司負責人。公司法第廿三條、第八條分別定有明文
    。本件被上訴人並非朕偉公司之董事，而朕偉公司之吸金行為既屬違法，上訴人
    復未舉證證明此係屬被上訴人之職務範圍，上訴人依公司法第廿三條規定請求被
    上訴人賠償其損害，即屬無據。
五、從而上訴人依侵權行為之法律關係及公司法第二十三條之規定，請求被上訴人賠
    償七十七萬五千三百六十元及法定遲延利息，即非正當，不應准許。
    原審為上訴人敗訴之判決，並無違誤。上訴意旨指摘原判決不當，求予廢棄改判
    ，為無理由，上訴應予駁回。


司法院資訊處製作；財團法人民間司法改革基金會備份。
